【裁判字號】    99,停,20
【裁判日期】    990917
【裁判案由】    聲請停止執行
【裁判全文】
高雄高等行政法院裁定
                                        99年度停字第20號
聲  請  人  壬○○
            甲○○
            仲正企業股份有限公司
代  表  人  壬○○
聲  請  人  丙○○
法定代理人  壬○○
            己○○
                          送達代收人：壬○○
共同代理人  林石猛  律師
相  對  人  內政部
代  表  人  癸○○  部長
上列當事人間土地徵用事件，聲請人聲請停止執行，本院裁定如
下：
    主  文
聲請駁回。
聲請訴訟費用由聲請人負擔。
    理  由
一、按「原處分或決定之執行，除法律另有規定外，不因提起行
    政訴訟而停止。．．．於行政訴訟起訴前，如原處分或決定
    之執行將發生難於回復之損害，且有急迫情事者，行政法院
    亦得依受處分人或訴願人之聲請，裁定停止執行。但於公益
    有重大影響者，不在此限。」固為行政訴訟法第116條第1項
    、第3項所明定。又所謂難以回復之損害，係指其損害不能
    回復原狀，或不能以金錢賠償，或在一般社會通念上，如為
    執行可認達到回復困難之程度而言。
二、本件聲請意旨略以:
(一)本件相對人及需用地人即交通部鐵路改建工程局(下稱鐵路
    工程局)均明知為辦理臺鐵捷運化○○○市區○路地下化計
    畫高雄車站臨時軌及臨時站人行天橋工程(下稱系爭工程)所
    需徵用高雄市○○區○○段74、74-2地號土地(下稱系爭74
    、74-2地號土地)之面積，並非相對人於原處分(即內政部98
    年11月10日台內地字第0980208946號函)所示系爭74、74-2
    地號土地面積之全部，凡此，參諸高雄市政府先前通知三民
    地政事務所在系爭74、74-2地號土地其他登記事項，將全部
    面積均註記禁止分割、合併、移轉及設定，嗣經聲請人於訴
    願理由中予以主張，始加以變更及鐵路工程局人員於民國96
    年1月12日出席研商系爭工程使用系爭74、74-2地號土地事
    件會議時，已向聲請人之一柯賜佳說明系爭工程需用系爭74
    、74-2地號土地之範圍，並建議暫勿興建任何臨時建物等事
    實，顯然足以證明相對人及訴願機關均明白徵用的土地面積
    顯然少於現實使用面積，無異在規避徵收補償費之核發，是
    徵用不足已然損及聲請人之權益，而為違法之處分。
(二)本件該徵用計畫案核准處分確實違法之處甚多，聲請人雖即
    展開救濟程序，在訴願程序中也經行政院依訴願法函示核准
    停止執行拆除系爭74、74-2地號土地地上改良物，惟該訴願
    最後仍被駁回。聲請人所有系爭74、74-2地號土地地上改良
    物如果此時被拆除，則剩餘部分建築物不但會影響交通，且
    原先結構技師一體設計的支撐剪力被破壞後，也將有危害公
    共安全之虞。本件聲請人所有之系爭74、74-2地號土地地上
    改良物，為不動產，經濟價值甚高，本件徵用處分爭議未決
    前，倘任相對人予以執拆除，恐將生難以回復之損害，且情
    況緊急有急迫情事，依行政訴訟法第116條第3項規定聲請原
    處分於本件行政爭訟確定前裁定停止執行，以維聲請人民權
    益云云。
三、按所謂難以回復之損害，係指其損害不能回復原狀，或不能
    以金錢賠償，或在一般社會通念上，如為執行可認達到回復
    困難之程度而言。聲請人主張其所有之系爭74、74-2地號土
    地地上改良物，為不動產，經濟價值甚高，因原處分之執行
    ，恐將生難以回復之損害，在一般社會通念上，尚非不能以
    金錢賠償獲得救濟，自難謂本件原處分之執行將發生難以回
    復之損害。次查，「鐵路工程局為執行臺鐵捷運化－○○市
    區○路地下化工程，因而興建垂直鐵路方向之臨時跨站（前
    站、後站間）天橋、及平行現有軌道方向之臨時鐵軌，需使
    用一部分遴近之私有土地，目的為維持鐵路正常營運及供民
    眾行使便利，工程規劃報告內已包含臨時鐵軌及臨時跨站天
    橋，有內政部卷附工程規劃報告資料可稽。」乙節，有行政
    院99年9月2日院臺訴字第0990102599號訴願決定書影本附卷
    可稽，是本件相對人原處分之執行，亦顯與公益有重大影響
    ，依行政訴訟法第116條第3項但書之規定，亦不得停止執行
    。從而，聲請人本件所陳稱之事由，尚難認有不能回復之損
    害，且於公益有重大影響，核與前揭停止執行之要件不符，
    其聲請停止執行，不應准許，應予駁回。
四、依行政訴訟法第104條、民事訴訟法第95條、第85條第1項前
    段，裁定如主文。
中    華    民    國    99    年    9     月    17    日
             高雄高等行政法院第三庭
                         審判長法官  邱  政  強
                               法官  李  協  明
                               法官  林  勇  奮
以上正本係照原本作成。
如不服本裁定，應於裁定送達後10日內以書狀敘明理由，經本院
向最高行政法院提出抗告（須按對造人數附具繕本）。
中    華    民    國    99    年    9     月    17    日

                             書記官  林  幸  怡

司法院資訊處製作；財團法人民間司法改革基金會備份。
